臺灣高等法院臺中分院刑事判決　　　　　　　　　　九十年度上訴字第一一八號
　　上　訴　人
　　即　被　告　己○○
　　選任辯護人　劉家驥
　　上　訴　人
　　即　被　告　乙○○
　　指定辯護人　本院公設辯護人王金陵
　　上　訴　人
　　即　被　告　丁○○
　　選任辯護人　李慶松
右上訴人因違反懲治盜匪條例案件，不服臺灣台中地方法院九十年度訴字第六六二號
中華民國九十年五月十八日第一審判決（起訴案號：臺灣台中地方法院檢察署九十年
度偵字第二一四五、二一六二號），提起上訴，本院判決如左：
      主  文
原判決關於被告乙○○、丁○○部分及被告己○○違反懲治盜匪條例部分撤銷。
己○○、乙○○、丁○○共同意圖為自己不法之所有，結夥三人以上攜帶兇器，以強
暴脅迫，至使不能抗拒，而取他人之物，己○○處有期徒刑柒年參月，乙○○處有期
徒刑柒年貳月，丁○○處有期徒刑柒年肆月。
己○○其餘上訴駁回。
      事  實
一、己○○前於民國九十年間，因犯竊盜案件，經台灣台中地方法院於九十年二月二
    十六日判處有期徒刑七月，緩刑三年確定，詎仍不知悔改，己○○、乙○○與丁○○三人均意圖為自己不法所有，並基於共同犯意之聯絡，於八十九年十二月三
    十日凌晨一時許，由丁○○打行動電話給己○○提議，因其先前所任職位於臺中
    縣潭子鄉○○路三四八號「Ｅ世代撞球場」未裝設錄影設備較易強盜財物得逞，
    且不會被拍下影像，故研以之為強盜目標，並由己○○邀集乙○○作案，三人共
    謀前往該撞球場強盜財物，分別由乙○○提供所有之西瓜刀一支，己○○所有之
    玩具手槍一支及丁○○所有之棒球帽、口罩各二個等工具，於當日凌晨五時許，
    由丁○○騎乘一部機車，乙○○與己○○共同騎乘一部機車，三人到達該撞球場
    後，因丁○○先前在該球場任職，擔心被認出，故由丁○○在外把風，而乙○○
    與己○○所騎乘之該部機車未熄火，己○○持西瓜刀，乙○○持玩具手槍，闖入
    該撞球場，己○○持刀進入櫃檯，喝令庚○○走出櫃臺趴在地上，乙○○則持槍
    喝令在場其他三名客人趴在地上不要動，以此強暴手段致使庚○○不能抗拒，乙○○見狀進入櫃檯內強行取走新臺幣（下同）七千二百元，己○○並強行取走庚○○掛於腰間之摩扥羅拉行動電話一支（手機序號為：00000000000
    0000，SIM卡號為：0000000000號），得手後，己○○與乙○○
    再騎乘該未熄火之機車，與丁○○一同離去。嗣後在台中縣潭子鄉東寶活動中心
    附近，由丁○○將盜匪所得現金加以分配，除三人將其中一千二百元共同花用罄
    盡外，丁○○分得一千六百元、乙○○分得二千二百元、己○○分得二千二百元
    及該行動電話一支，並將前開玩具手槍、西瓜刀、帽子、口罩等物品則丟棄在台
    中縣潭子鄉潭秀國中旁水溝，以免事跡敗露。嗣於九十年一月十九日上午十時五
    十分許，警方持搜索票至台中縣潭子鄉○○○路○段四六巷六號己○○住處執行
    搜索，扣得上揭強盜所得之行動電話一支，並循線分別於九十年一月十九日下午
    一時許，在台中縣潭子鄉○○路○段廿一號前查獲乙○○；及於九十年一月十九
    日下午五時四十分許，在台中縣潭子鄉○○路與興華一路之交岔路口附近查獲丁○○。
二、又己○○基於概括犯意，分別於：(一)八十九年九月間某日，在不詳地點，拾得之
    戊○○身分證一枚（係戊○○於八十九年八月下旬某日，在台中市○○路與進化
    路口遺失）；(二)同年十月間某日，在台中市崇德國中拾獲辛○○之身分證一枚；
    (三)同年十月底，在台中市○○路「鯨世界加油站」拾獲癸○○之身分證及駕駛執
    照各一枚；(四)同年十月底，在臺中市○○路附近，拾獲甲○○之駕駛執照、行車
    執照、學生證暨信用卡各一張及銀行提款卡二張（係甲○○於八十九年七月間某
    日，在台中市○○路附近失竊）；(五)同年十一月間某日，在台中市僑光中學附近
    拾獲丙○○之身分證及駕駛執照各一枚（係全淑芳於八十九年十一月二十日十二
    時許，在台中市○○區○○路與河南路口失竊），己○○明知上述之物皆為已離
    本人所持有之物，竟仍意圖為自己不法之所有，連續將之侵占入己，嗣於上述時
    、地，因涉嫌上述強盜案件為警查獲，在其所住屋內櫃子中扣得前述物品而查得
    上情。
二、案經台中縣警察局移請臺灣臺中地方法院檢察署檢察官偵查起訴。
    理  由
一、訊據被告己○○坦承於前開為警查獲時，在其家中扣得該等身分證件，惟矢口否
    認有侵占之意，辯稱：伊原本想將這些證件寄還被害人，但因工作忙，所以就忘
    記這回事云云；另訊據被告己○○、乙○○固坦承於八十九年十二月三十日凌晨
    五時許，在臺中縣潭子鄉○○路三四八號「Ｅ世代撞球場」，取走櫃檯內之現金
    、庚○○之行動電話等情；被告丁○○則坦承於上開時間，曾打行動電話約同被
    告己○○及乙○○至上揭撞球場等情，然被告三人均矢口否認有為何強盜犯行，
    被告己○○、乙○○辯稱：當日並未持西瓜刀及玩具手槍，伊等二人進入撞球場
    時，也未喝令店裡之人趴下，是被害人庚○○看主動將錢交出，至於行動電話，
    是被告己○○以為該支電話是自己的，不小心掉在地上，才把電話撿走，並未強
    行取走云云；被告丁○○則辯稱：伊並未提議說要搶錢，只有提議要打撞球而已
    ，且伊到便利商店買香煙，並未在外把風云云。惟查：
  (一)右揭事實業據被害人庚○○於警訊中指述綦詳（偵查卷第四九、五○頁），且被
    告己○○於警訊中供稱：「八十九年十二月三十日凌晨約一時許，丁○○打我手
    機（0000000000）說有賺錢機會，問是否要賺，隨即到約定地點見面
    ，丁○○及建議我和乙○○說要搶潭子鄉○○路（Ｅ世代撞球場）到達時約五時
    左右，我持西瓜刀、，乙○○持玩具槍二人戴帽子、口罩進入櫃檯搶走被害人庚○○新台幣六千多元，摩扥羅拉手機壹支後，騎機車往雅潭路至潭子鄉○○路附
    近分贓」等語（偵二一四五卷第十頁背面），於偵查中亦供稱：「丁○○他在十
    二月三十日凌晨打電話給我稱要不要賺錢，我說可以之後，他威脅我不要試試看
    ----（問：如何強盜？）騎機車，乙○○載我帶西瓜刀、玩具手槍、戴帽子、口
    罩，丁○○稱進去不要講話，進去後他們均站著，我們稱我們只要錢，取走六千
    多元----（問：有無拿行動電話？）有。（問：當時丁○○在何處？）他在附近
    ，此事是他安排的。----（問：所得財物如何分贓？）我們分到二千二百元，丁○○分到一千六百元，行動電話給己○○，在東寶村活動中心分贓，由丁○○分
    ----（問：工具何人所有？）口罩、機車、帽子丁○○提供，手槍己○○的」等
    語（偵二一四五卷第三三頁背面）；被告乙○○於警訊中供稱：「我們是於八十
    九年十二月底（正確日期已忘記）凌晨三、四時許，我與己○○共乘一輛機車，
    到達潭子鄉Ｅ世代撞球場時，兩人都帶口罩、帽子，由我持乙把玩具手槍、己○○持乙把西瓜刀進入該店櫃檯，喝令櫃檯人員將錢交出來，我隨即進入櫃檯搜括
    財物後，再與己○○共乘原來機車逃離現場----機車、玩具槍、西瓜刀皆是由我
    提供-- --共搶得台幣六千多元及行動電話壹支，----因該場地由丁○○提供，
    阿曾於該處任職過，知道該處無攝影機設備較安全，。且我們進入時，他人亦在
    附近把風，所以我們行搶得逞後，有分贓款給他。----行搶當日，丁○○先打電
    話給己○○，再由己○○到我家找我，說：丁○○要報錢路給我們賺，在這裡等
    他，等到他來時才說是要去行搶」等語（偵二一四五卷第十三頁背面、第十四頁
    ），於偵查中亦供稱：「（問：八十九年十二月三十日在潭子鄉○○路三四八號
    Ｅ世代撞球場強盜財物？）是。----（問：有無拿行動電話？）有。（問：當時
    丁○○在何處？）他在附近，此事是他安排的。----（問：所得財物如何分贓？
    ）我們分到二千二百元，丁○○分到一千六百元，行動電話給己○○，在東寶村
    活動中心分贓，由丁○○分----（問：工具何人所有？）（問：工具何人所有？
    ）西瓜刀是我的的」等語（偵二一四五卷第三二頁背面至第三三頁）；本院審之
    被告己○○、乙○○就被告丁○○提議，由己○○持西瓜刀、乙○○持玩具手槍
    ，併面戴便帽、口罩進入上開撞球場，喝令在場之人趴在地上，由乙○○進入櫃
    檯內搜得現金等強盜情節，互核相符，且與被害人庚○○指訴之情節亦大致相符
    ，故被告二人上開警訊及偵查中之自白應與事實相符而應堪採認。另被害人庚○○於警訊中雖指稱：係由持刀男子走進櫃檯，吆喝其走出櫃檯趴在地上，由持其
    搜括櫃檯內的錢，另持槍男子則持槍站在門口附近吆喝其他客人趴在地上不要動
    等語，而被告乙○○與警訊、原審均供稱其進入櫃檯內拿取現金，本院審之被害
    人遭被告二人分持西瓜刀、玩具手槍喝令其走出櫃檯趴在地上，認被害人處於恐
    慌之際，且趴在地上無法正確辨識究竟為孰人進入櫃檯搜得現金，自應以被告乙○○、己○○所供係由被告乙○○進入櫃檯搜得現金，被告己○○離去前拿走被
    害人之行動電話等節為可採。
  (二)被告己○○於原審雖辯稱：係因在警訊中遭警刑求，方才陳稱伊有為上開犯行云
    云。惟查：
  (1)證人即當時為被告己○○製作筆錄之員警陳楊志於原審證稱：本件證據很明確，
    警方查獲時就是在被告己○○的手上查到被害人庚○○的手機，警方是依被害人
    手機的序號查到當時這支手機是被告己○○在使用，才查獲本件，之後就持搜索
    票到被告己○○家裡又搜出證件，之後被告己○○把被告乙○○及被告丁○○講
    出來的，不然警方也不會知道，再加上本件調出通聯紀錄證明被告己○○與丁○○間確實有通話紀錄，警方沒有必要刑求等語（原審卷第一一三頁）；另經原審
    調閱被告己○○於九十年一月十九日入台灣台中看守所執行羈押時之健康檢查表
    暨內外傷紀錄表，均無任何受傷之紀錄，且被告己○○亦稱其身體狀況正常，有
    該所九十年四月九日九十中所正衛字第一二○一號函及所附具之健康檢查表暨內
    外傷紀錄表影本附於原審卷內可證，是被告己○○前揭刑求抗辯，尚不足採。
  (2)另被告己○○、乙○○於原審雖稱：當日並未持西瓜刀及玩具手槍，被告己○○
    只帶了一把小型水果刀，被害人庚○○看到被告己○○放在腰間的水果刀，就問
    伊等是不是要搶錢，錢在櫃檯自己拿，當時在場除了庚○○之外，還有二、三名
    客人，他們就自行趴在地下云云，然於本院調查時，則又否認有攜帶水果刀，並
    辯稱：「那時在一審我想說有犯這個錯，雖然沒有帶這個東西（指原審所供水果
    刀），既然警訊都講有，就講有。後來因為父母說沒有就說沒有」等語（本院卷
    第七七頁），被告己○○於原審、本院審理時一再翻異前詞，其供詞顯有可疑。
    且本院衡諸常情，被告強盜之地點為撞球場，而撞球場內必備有長達一公尺餘之
    撞球桿多支，若被告二人未分持西瓜刀、玩具手槍，徒手進入撞球場，則被害人
    及在場之人大可以手中之球桿抵禦，更何況當時被害人及客人共有三、四人，被
    告僅有二人而已，豈能讓被告二人隨意喝令趴在地上，任渠搜得現金？是被告己○○、乙○○二人所辯，不過臨訟飾卸之詞，不足採信。
  (三)被告丁○○於警訊中曾坦承：案發時伊確實有在現場外把風，也確有分到贓款一
    千餘元，該犯案地點是由伊提議（見偵二一六二卷第十二頁正面）；復於偵查中
    坦承：伊於警訊中所言均實在，案發當日伊有告訴被告己○○及乙○○說到「Ｅ
    世代撞球場」去搶，三人是在八十九年十二月二十九日晚上商量要去搶，事先就
    知道要去強盜他人財物，伊只有把風而已（見偵二一六二卷第二十三頁背面、第
    二十四頁正面）等語；核與共同被告己○○、乙○○於警訊及偵查中前開供陳：
    被告丁○○打行動電話給伊說有賺錢機會，提議伊與乙○○說要去搶「Ｅ世代撞
    球場」，被告丁○○提供口罩、帽子等物；因為是被告丁○○提供場所，且伊等
    進入該撞球場時，被告丁○○亦在附近把風，所以丁○○才分得一千六百元等被
    告丁○○如何謀議、把風之情節相符，故被告丁○○於警訊、偵查中之自白既與
    共同被告己○○、乙○○所供情節相符，即與事實相符，應堪採認。被告丁○○
    雖辯稱：伊並未提議說要搶錢，只有提議要打撞球而已，且亦無在外把風云云。
    顯屬卸責之詞，不足採信。
  (四)被告丁○○於原審雖改稱：係因警於九十年一月十九日下午五時四十分許，在台
    中縣潭子鄉○○路與興華一路之交岔路口附近查獲時，遭警毆打，伊方會在警訊
    中陳稱伊有為上開犯行云云。惟查：被告丁○○於九十年一月二十日十時五分許
    ，在台中縣刑警隊製作上開警訊筆錄時，確曾通知被告丁○○之母邱林家合到場
    ，且被告丁○○於警訊中先否認有為上開犯行，後才表示誠心改過，而坦承有為
    上開犯行，其所言均係出於自由意識下所為之陳述，並經其簽名捺印確認，有該
    警訊筆錄在卷足憑，是被告丁○○事後辯稱：係因遭警毆打，方為該等陳述云云
    ，亦不足採信；
  (五)共同被告己○○、乙○○於原審、本院審理時翻異前詞而稱：當日被告丁○○只
    有約伊二人要去打撞球，並未提議搶錢云云。然伊等二人於警、偵訊中迭就被告
    丁○○前揭犯行指述歷歷，且前後所稱之情節均相符合，並有被告丁○○所有之
    電話號碼0000000000號行動電話與被告己○○所有之電話號碼000
    0000000號之通聯紀錄附卷可憑，是被告己○○、乙○○於原審、本院審
    理時所言，顯係事後迴護被告丁○○之詞，尚不足為被告丁○○有利之認定。另
    被告丁○○請求傳喚被害人到庭作證，然被害人經本院多次傳喚後均未到庭，本
    院審之被告丁○○請求訊問被害人所欲證明之待證事實為「被告丁○○是否曾進
    入撞球場內？被害人於案發後係聽見一部機車或兩部機車」，認被告丁○○提議
    共同至前開撞球場強盜財物，且被告丁○○單獨騎乘機車，在撞球場外附近把風
    ，並未進入撞球場內等情，業經本院審認如前所述，上開待證事實之認定已與被
    告丁○○上開犯行之審認無關，本院認已無需另行傳喚作證，附此敘明。
  (六)另被告己○○固坦承於前開為警查獲時，在其家中扣得該等身分證件，惟矢口否
    認有侵占之意，辯稱：戊○○之證件是綽號「維皓」之人交予伊，伊原本想將這
    些證件寄還被害人，但因工作忙，所以就忘記這回事云云。然查：被告己○○於
    偵查中、原審審理時，就綽號「皓維」之人之年籍、住居所等資料，始終無法提
    供查證，並稱無法找到「皓維」之人，則是否確有「維皓」之人，已非無疑義；
    另上揭事實業據被害人戊○○、丙○○、甲○○於警訊及偵查中指述明確，並有
    贓物認領保管單三紙在卷可憑；又被告己○○分別於八十九年九月間至同年十一
    月間，拾得前開證件，迄警於八十九年一月十九日因查證盜匪一案，始在被告己○○家中扣得該等證件，被告己○○至少持該等證件達一月餘，其明知上述證件
    係離他人所持有之物，竟未將之寄還被害人，亦未將該等證件交由警方處理，是
    其有侵占之意圖甚明。被告己○○上開辯詞，實難採信。
  (七)綜上所述，本件事證明確，被告三人之上開犯行均堪認定，應予依法論科。
二、查懲治盜匪條例業於九十一年一月三十日公布廢止，並自同年二月一日失效，惟
    懲治盜匪條例乃刑法之特別法，在公布廢止前，仍屬有效。再按刑法第三百二十
    八條第一項之強盜罪及同法第三百三十條加重強盜罪法條，亦於九十一年一月三
    十日修正公布，並自同年二月一日生效，本件被告犯罪時間係八十九年十二月三
    十日，是被告行為後，法律已有變更，經比較廢止前之懲治盜匪條例與修正後刑
    法第三百二十八條第一項及同法第三百三十條之結果，以修正後之刑法第三百二
    十八條第一項及同法第三百三十條較有利於被告，依刑法第二條第一項前段之規
    定，應適用新法處斷。又被告己○○、乙○○強盜財物所分持之西瓜刀、玩具手
    槍，在客觀上足以危及他人之人身安全，足供兇器使用。核被告三人強盜財物所
    為，係犯修正後刑法第三百三十條第一項、第三百二十一條第一項第三、四款之
    結夥三人以上攜帶兇器加重強盜罪；被告己○○另犯刑法第三百三十七條之侵占
    離本人所持有之物罪。被告三人就加重強盜犯行，有犯意聯絡及行為分擔，為共
    同正犯。被告己○○上開多次侵占離本人所持有之物犯行，時間緊接，犯罪構成
    要件相同，顯係基於概括犯意反覆為之，為連續犯，應依刑法第五十六條規定論
    以一罪，並加重其刑。被告己○○所犯上開二罪，犯意各別，罪名互殊，應予分
論併罰。原審判決認事用法固有相當見地，然就被告三人強盜犯行部分，未及比
    較新舊法，自有未當。被告三人上訴意旨空言否認強盜犯行，雖無理由，然原審
    判決就該部分既有上開可議之處，自應由本院撤銷改判；另原審判決就被告己○○侵占脫離本人持有之物之犯行，以其罪證明確，而適用刑法第三百三十七條、
    第四十二條、罰金罰鍰提高標準條例第一條前段、第二條（原判決誤為第二段）
    對之科處罰四千元，並諭知易服勞役之折算標準，認事用法均無不當，被告己○○上訴空言否認犯行，為無理由，該部分上訴應予駁回。至關於強盜犯行部分，
    爰審酌被告己○○甫因竊盜案件，而受刑事訴追，仍不知潔身自愛，因被告丁○○提議，而與被告乙○○於深夜手持利器，進入商家強盜他人財物，造成被害人
    心理恐懼甚深，且渠等行為危害社會治安至鉅，犯罪後仍飾詞掩過，毫無悔意，
    惟被告己○○、乙○○於犯罪後業向被害人道歉，並賠償被害人之損失，有和解
    書一紙在卷可參，暨渠等犯罪所得等一切情狀，分別量處如主文第二項所示之刑
    。又被告己○○、乙○○、丁○○盜匪所得之七千二百元並未扣案，且被告乙○○供稱業已花費完畢，另衡諸被告強盜之目的意在得財，及本件發生迄今已有相
    當時間等情節觀之，被告等所供尚非無據，足認前揭盜匪所得已經花用殆盡而不
    存在，自無從為發還之諭知；又被害人庚○○所有之前揭行動電話一支，業由被
    害人庚○○領回，有贓物認領保管單一紙在卷可憑，自不必再為發還之諭知。至
    被告乙○○所有之西瓜刀一支，被告己○○所有之玩具手槍一支及被告丁○○所
    有之棒球帽、口罩各二個等工具，係分別為被告等所有，為供犯本件盜匪罪所用
    之工具，因未扣案，且經被告己○○及乙○○丟棄在台中縣潭子鄉潭秀國中旁水
    溝內，業據渠等供承在卷，並經警帶渠等至丟棄地點尋找而無法尋獲，應認已滅
    失而不存在，爰不另為沒收之諭知，併此敘明。
三、據上論結，應依刑事訴訟法第三百六十九條第一項前段、第三百六十八條、第三
    百六十四條、第二百九十九條第一項前段、刑法第二條第一項前段、第二十八條
    、第三百三十條第一項、第三百二十一條第一項第三款、第四款，判決如主文。
本案經檢察官壬○○到庭執行職務。
中      華      民      國      九十一   年       三      月   二十七   日
                                臺灣高等法院臺中分院刑事第八庭
                                審判長法  官  羅  得  村
                                            法  官  陳  賢  慧
                                            法  官  陳  毓  秀
右正本證明與原本無異。
強盜罪部分得上訴，餘不得上訴。
如不服本判決應於收受送達後十日內向本院提出上訴書狀，其未敘述上訴之理由者並
得於提起上訴後十日內向本院補提理由書（均須按他造當事人之人數附繕本）。
                                            書記官  吳  宗  玲
中      華      民      國      九十一   年       三      月    二十八  日
附錄本案論罪科刑法條：
修正後刑法第三百三十條第一項
犯強盜罪而有第三百二十一條第一項各款情形之一者，處七年以上有期徒刑。
                                                                        Ｉ
